臺灣高等法院高雄分院刑事判決　　　　　　　　　　九十一年度上訴字第二五號
　　上　訴　人　臺灣高雄地方法院檢察署檢察官
　　被　　　告　乙○○
　　指定辯護人　本院公設辯護人　 李佩娟
右上訴人因被告搶奪案件，不服臺灣高雄地方法院九十年度訴字第一五○五號中華民
國九十年十二月十日第一審判決（起訴案號：臺灣高雄地方法院檢察署九十年度偵字
第一一六六七號）提起上訴，本院判決如左：
    主  文
上訴駁回。
    事  實
一、乙○○於民國九十年六月十五日上午十二時許，在高雄市鼓山區○○○路五十一
    巷五十七弄口處，見甲○○○駕駛ＹＳＷ－３６５號輕型機車經過，竟意圖為自
    己不法之所有，徐徐靠近甲○○○人車，趁甲○○○不及防備之際，猝然抓住該
    部機車後方鐵架，使甲○○○不慎跌落車下，因而受有左腳膝蓋挫傷之傷害（傷
    害部分未據告訴）。乙○○見甲○○○跌下人車分離，不及防備抵禦，即出手搶
    奪上開機車，得手後駕駛該機車逃逸。嗣於同日下午三時十分許，乙○○駕駛該
    搶奪所得之機車，行經高雄市鼓山區○○○路與西藏街交岔路口時，為甲○○○
    發現而報警查獲。
二、案經高雄市政府警察局鼓山分局報告臺灣高雄地方法院檢察署檢察官偵查起訴。
    理  由
一、訊據被告乙○○承認於右開時、地騎走被害人甲○○○所有之機車不諱，惟否認
    有搶奪之故意，辯稱：當時精神恍惚，僅意在向被害人借用機車，騎走機車之後
    ，我一直在原地繞圈，想還給被害人時，即為警查獲云云。
二、經查：
（一）右揭犯罪事實，業據被告於警訊中坦承不諱，並供明其搶奪之動機係為騎機車
      （見警卷第一頁），核與被害人指述之情節相符，復有贓物認領保管單一紙在
      卷可考（見警卷第二至四、八頁）。又據被害人於原審法院審理中陳稱：「被
      告原本要攔截前面的車子，沒抓到，改從後面抓我的車，：：：：我被抓後突
      然間摔倒，被告將機車牽（扶）起來，就騎走了，被告自言自語說終於被我攔
      到」等語（見原審卷第三十六至三十七頁），於本院審時亦同此供述無異，被
      告苟意在借車，儘可告知被害人，待被害人停下車後再予以借用，豈有猝然以
      腕力拉扯被害人之機車，致被害人摔下人車分離後，騎該機車逃逸，是被告不
      法所有意圖，極為明顯。且被害人復指訴：我去警局作完筆錄，欲由女兒載回
      家時，剛好看到我被搶的機車，才去追，後來警察在另一條街逮捕被告等語綦
      詳（見原審卷第三十六至三十七頁），而證人即查獲警員林裕翔亦於原審到庭
      證稱：「九十年六月十五日十二時左右接獲通報說有位婦人被搶，我們就到鼓
      山三路現場請婦人回警局作筆錄，並通報追查被搶機車及歹徒之特徵，婦人剛
      作完筆錄，出派出所大門就發現被告騎機車經過，就馬上通知我們將被告逮獲
      」（見原審卷第六三頁）等情明確，足見被告係因遭被害人發現後報警查獲，
      其始終未曾主動向被害人表示欲返還該車；況被告苟有還車之誠意，則何以於
      見到被害人後仍騎車揚長離去，直駛至另一路口方為警攔下。益徵被告確有搶
      奪被害人機車之故意甚明。
（二）被告雖另提出高雄市立凱旋醫院診斷書，證明罹有憂鬱症及邊緣性智障，並為
      其於案發時精神恍惚之抗辯，然查被告於為警逮捕後製作筆錄時，對於案發之
      時、地交待清楚，且對自己犯罪之行為、動機均供述甚詳，並稱：警方談話我
      聽得很清楚，完全事實，我現在心理很後悔，想向那婦人道歉等語（見警卷第
      一頁），顯見被告於案發時神智清醒，應有自由決定意思之能力，對於外界事
      務非全然缺乏知覺理會及判斷作用，亦無知覺能力較普通人之平均程度明顯減
      退之現象。佐以證人林裕翔復證述：「查獲時被告語無倫次，但我將被告家人
      找來後，被告家人表示被告並無就醫紀錄，且我詢問被告時，被告回答有避重
      就輕的情形」等語明確（見原審卷第六三頁），再參諸原審法院將被告送財團
      法人臺灣省私立高雄仁愛之家附設慈專醫院精神鑑定之結果，亦認被告犯案當
      時之意識清醒，並未達精神耗弱或心神喪失之程度，有該院九十年八月十九日
      九十濟精字第一三五一號函所附司法精神鑑定報告書一紙附卷可按（見原審卷
      第四十八至五十三頁），是被告於前述犯罪行為之時，就精神狀況而言，應有
      完全之責任能力。綜上所述，被告所辯顯係卸責之詞，無可採取，本件事證明
      確，被告犯行堪以認定。
三、核被告意圖為自已不法所有，搶奪他人之動產，係犯刑法第三百二十五條第一項
    之搶奪罪。
四、原審依刑法第三百二十五條第一項、第七十四條第一款、第九十三條第一項，並
    審酌被告於街道上，乘人不備，不及抵抗而搶奪財物，危害治安甚鉅，非但侵害
    他人財產權，亦足使社會大眾陷於惶恐不安狀態，惟搶得財物價值不高，且被害
    人已表示不予追究等一切情狀，量處有期徒刑七月。復以被告前未曾受有期徒刑
    以上刑之宣告，有臺灣高等法院被告全國前案紀錄表在卷足憑，且被害人已表示
    不予追究，經此偵審程序教訓，當能知所警惕，諒無再犯之虞，認所宣告之刑，
    以暫不執行為適當，諭知緩刑三年。又被告之情緒與壓力調適顯有問題，為幫助
    被告行為舉止早日復歸正常，有加強對其追蹤、治療及輔導之必要，以促使其真
    正改過遷善，爰併諭知緩刑期內付保護管束，以啟自新，並觀後效。經核原判決
    認事用法尚無不合，量刑及諭知緩刑亦稱妥適；檢察官上訴意旨略以：被告正值
    青年，不思憑勞力工作，搶奪婦人機車，偵審中虛構精神異常飾詞狡辯，原審量
    刑及諭知緩刑，失之輕縱等語，指摘原判決不當，並要求撤銷緩刑，然被告行為
    時固非精神耗弱或心神喪失，但其本身仍非無異常，有上揭鑑定書及高雄市立凱
    旋醫院診斷書可證，原判決諭知被告緩刑並無不當，故本件上訴為無理由，應予
    駁回。
據上論斷，應依刑事訴訟法第三百六十八條，判決如主文。
本案經檢察官張金塗到庭執行職務。
中    華    民    國    九十一    年     三         月    二 十         日
                              臺灣高等法院高雄分院刑事第四庭
                                  審判長法官  蕭權閔
                                        法官  陳吉雄
                                        法官  陳啟造
右正本證明與原本無異。
如不服本判決應於收受本判決後十日內向本院提出上訴書狀，其未述上訴理由者，
並得於提起上訴後十日內向本院補提理由書狀（均須按他造當事人之人數附繕本)「
切勿逕送上級法院」。
                                      書記官  白蘭
中    華    民    國     九十一     年       三       月     二十二   日
附錄：本判決論罪科刑法條全文
刑法第三百二十五條第一項
意圖為自己或第三人不法之所有，而搶奪他人之動產者，處六月以上五年以下有期徒
刑。
                                                                        Ｆ
